臺北高等行政法院裁定
　　　　　　　　　　　　　　　　　　 96年度停字第96號
聲　請　人　李嬋娟即甲○○○○.
相　對　人　中央健康保險局
代　表　人　乙○○（總經理）
代　理　人　劉師婷　律師
上列當事人間因全民健康保險事件，聲請人提起行政訴訟，並聲
請停止原處分之執行，本院裁定如下：
    主　文
聲請駁回。
聲請程序費用由聲請人負擔。
    理　由
一、緣聲請人於承辦全民健康保險期間，經相對人東區分局於94
    年6 月29日至同年11月28日派員訪查聲請人及葉姓等多位保
    險對象，發現聲請人有自創就醫紀錄序號（多刷健保IC卡虛
    報醫療費用、未就診虛報醫療費用）、未開給內服藥虛報藥
    費及藥事服務費、未經醫師診斷逕行提供醫療服務及未依病
    歷記載提供醫療服務等違規情事，相對人乃以聲請人違反行
    為時全民健康法第72條前段、全民健康保險醫事服務機構特
    約及管理辦法第33條第1 項第1 款、第2 款、第35條第1 項
    第2 款、第2 項、第35條之1 第1 項第2 款及第36條前段規
    定，處予聲請人虛報醫療費用2 倍罰鍰（2 倍罰鍰金額為新
    臺幣307,180 元）、扣減10倍醫療費用（10倍醫療費用金額
    為新臺幣486,800 元）、終止特約（聲請人申請暫緩執行，
    經相對人同意俟訴願決定後再辦理），以及聲請人負責醫師
    於終止特約期間，對保險對象提供之醫療保健服務，不予支
    付等處分。聲請人不服，向相對人申請複核，未獲變更，向
    全民健康保險爭議審議委員會申請爭議審議，遭審定駁回。
    聲請人不服，向行政院衛生署提起訴願，經遭駁回，相對人
    於96年5 月9 日以健保醫字第0960015696號函通知相對人其
    於96年1 月19日以健保醫字第0940060510號函所為核定及於
    95年3 月28日健保醫字第0950059368號函所為複核有關處以
    聲請人終止特約部分之核定，通知自96年7 月1 日起執行，
    並自終止特約之日起1 年內，不得申請特約，聲請人負責醫
    師於終止特約期間對保險對象提供之醫療保健服務，不予支
    付。聲請人遂向本院提起行政訴訟，並聲請停止相對人96年
    5 月9 日健保醫字第0960015696號函之執行。
二、聲請人聲請意旨略以：
    (一)依行政訴訟法第116 條第2 項之規定，原處分或決定之執
      行將發生難以回復之損害，且有急迫情事，並非為維護重
      大公共利益所必要者，行政法院得依職權或依聲請，就原
      行政處分之全部或一部，停止執行。而本件原行政處分之
      合法性顯有疑義，且本件非關公益，若為執行對聲請人即
      發生難以回復之損害，故聲請停止相對人96年5 月9 日健
      保醫字第0960015696號函之執行。
    (二)聲請人之配偶楊啟雍，95年度之所得僅新台幣（下同）
      120 元，而所生育之子女均屬稚齡，其中一人又屬殘障，
      所有家計均需聲請人一人負擔，是以如執行相對人96年5
      月9 日健保醫字第0960015696號函，對聲請人處以：自96
      年7 月1 日起終止特約，並自終止日起1 年內，不得申請
      特約，且於終止特約期間不支付健保醫療費用等項，則聲
      請人即失去經濟來源，無法扶養上開家人，造成生活困難
      而致有難以回復之損害。至有或稱聲請人得向自費患者收
      費，自有收入云云，然健保開辦至今，自費給付醫療費用
      者，寥寥無幾，所收取數額，自無從養家餬口，是以請求
      停止上開函文之執行。
    (三)衛生局會隨著相對人的處分，另為聲請人不得執行業務之
      處分，所以聲請人無法執行業務。
    (四)本件前於訴願期間，相對人以96年1 月22日健保醫字第09
      60004021號函，對聲請人處以：自96年4 月1 日起終止特
      約，並自終止日起1 年內，不得申請特約，另2 倍之罰鍰
      於文到次日15日內繳納，且於終止特約期間不支付健保醫
      療費用等項停止執行，亦無礙行政爭訟程序之進行。本件
      行政訴訟，倘於行政訴訟階段，即停止聲請人之健保給付
      ，則聲請人（顯係誤載為相對人）嗣後於本件行政訴訟勝
      訴後，即有無可回復之損害，益證上開函文，有於行政訴
      訟進行階段停止執行之必要。
三、相對人答辯意旨略以：
    (一)依行政訴訟法第116 條第2 項及同法第263 條之規定，是
      當事人對於本院審理中之案件，聲請裁定停止原處分之執
      行者，須具備原處分之執行，將發生難於回復之損害，且
      有急迫情事之要件始可，有一要件不具備，即應駁回其聲
      請（最高行政法院90年度裁字第750 號裁定參照）。
    (二)所謂「原處分或決定之執行，將發生難於回復之損害，且
      有急迫情事」，係指「須有避免難以回復損害之急迫性」
      ，而所謂「難以回復之損害」係指其損害不能回復原狀，
      或在一般社會通念上，如為執行可認達到回復困難之程度
      而言（最高行政法院91年度裁字第344 號裁定參照）。
    (三)本件聲請人所稱可能因原處分之執行所受之損害，在一般
      社會通念上，尚非不能以金錢補償，難謂將發生難以回復
      之損害，況停止原處分（停止特約）之執行，相對人對醫
      療院所之管理將難發揮警戒之效果亦可謂對公益有重大影
      響，聲請人所請，顯與行政訴訟法第116 條第2 項規定之
      停止要件不符（本院92年度停字第69號裁定參照）。
    (四)本件損害為金錢可以賠償，並非難以回復之損害，且本件
      處分並沒有撤銷聲請人之醫師執照，聲請人仍可執行醫師
      的職務，病患可以自費看診，並非造成難以回復的損害。
    (五)即使衛生局有做出聲請人不得執行業務的處分，也是針對
      衛生局的處分為停止執行，並非針對相對人的處分聲請停
      止執行。
四、按行政訴訟法第116 條第2 項規定，得聲請停止執行之要件
    有三，一為將發生難於回復之損害，二為有急迫情事者，三
    為裁定停止執行對公益無重大影響，且聲請人之訴在法律上
    非顯無理由。所謂難於回復之損害係指其損害不能回復原狀
    ，或不能以金錢賠償，或在一般社會通念上，如為執行可認
    達到回復困難之程度而言，有最高行政法院92年度裁字第13
    32號裁定、最高行政法院92年度裁字第864 號裁定可資參照
    。
五、經查，聲請人聲請停止相對人96年5 月9 日健保醫字第0960
    015696號函，該函內容係就相對人以96年1 月19日健保醫字
    第0940060510號函所為核定及95年3 月28日健保醫字第0950
    059368號函所為複核有關處以聲請人終止特約部分之核定，
    通知自96年7 月1 日起執行，並自終止特約之日起1 年內，
    不得申請特約，聲請人負責醫師於終止特約期間對保險對象
    提供之醫療保健服務，不予支付。該處分之執行係自96 年7
    月1 日起終止相對人與聲請人所簽訂之全民健康保險特約醫
    事服務機構合約，並自終止特約之日起1 之年內，不得申請
    特約，聲請人負責醫師於終止特約期間對保險對象提供之醫
    療保健服務，不予支付。則聲請人於自96年7 月1 日起之一
    年內固不得對原有特約對保險對象提供之醫療保健服務，申
    報其所醫療服務之點數及藥品費用（全民健康保險法第50條
    第1 項參照），聲請人所受之損害為對其提供之醫療保健服
    務無法經由全民健康保險規定請求支付醫療費用。但就其提
    供之醫療服務並非不得由病患自費負擔，聲請人仍得繼續執
    行其醫師之業務，並非因該處分之執行即不能繼續執業獲得
    收入，尚難謂此將使聲請人失去經濟來源，無法扶養家人，
    造成生活困難而致有難以回復之損害。聲請人雖主張健保開
    辦至今，自費給付醫療費用者，寥寥無幾，所收取數額，自
    無從養家餬口等等。但查，相對人終止與聲請人特約固然對
    聲請人執行之業務之數量會有所影響，但聲請人於該1 年內
    既仍可從事醫療業務，並非完全未有收入，且該終止特約之
    日起僅1 年內，不得申請特約，其後仍得申請特約繼續執行
    執業，聲請人亦非不得從事其他工作（例如受他人聘僱）以
    獲得收入，尚不能認該1 年期間之限制即造成聲請人無法生
    活。而聲請人所提其配偶95年度之所得僅120 元，而所生育
    之子女均屬稚齡一節，經查，聲請人之配偶縱然95年度之所
    得僅120 元，但並不足以證明聲請人未有其他財產或收入可
    維持生活，亦不能以此作為聲請人有受難以回復損害之論據
    。
六、因此，本件原處分之執行所可能造成聲請人執行業務數量之
    影響，其本質仍為減少聲請人提供醫療服務所可獲得醫療費
    用之經濟收入，依一般社會通念，客觀上非不能以金錢賠償
    ，尚非屬難於回復之損害。至於聲請人所指衛生局會隨著相
    對人的處分，另為聲請人不得執行業務之處分，應係另案對
    聲請人所為不得執行業務相關處分加以主張問題，與本件原
    處分之執行是否造成聲請人難以回復之損害之判斷無關，無
    從執為本件有利聲請人判斷之依據。從而聲請人聲請停止原
    處分之執行，核與行政訴訟法第116 條第2 項規定停止執行
    之要件不符，其聲請為無理由，應予駁回。
七、依行政訴訟法第104條，民事訴訟法第95條、第78條，裁定
    如主文。
中　　華　　民　　國　　96　　年　 　6　　月　 29  　 日
                          第三庭審判長法　官  姜素娥
           　　　　　　　       　　　法　官　曹瑞卿
           　　　　　　　　　     　  法　官  陳國成
上為正本係照原本作成。
如不服本裁定，應於送達後10日內向本院提出抗告狀（須按他造
人數附繕本）。
中　　華　　民　　國　　96　　年　 　6　　月　 29  　 日
                                      書記官  王英傑
